【裁判字號】    99,交聲,33
【裁判日期】    990427
【裁判案由】    違反道路交通管理處罰條例聲明異議
【裁判全文】
臺灣基隆地方法院交通事件裁定          99年度交聲字第33號
移送機關即
原處分機關  交通部公路總局臺北區監理所基隆監理站
異  議  人
即受處分人  甲○○
上列異議人即受處分人因違反道路交通管理處罰條例案件，對於
交通部公路總局臺北區監理所基隆監理站於民國99年1 月21日所
為之處分（原處分案號：基監字第裁42-C00000000號），聲明異
議，本院裁定如下：
    主  文
異議駁回。
    理  由
一、移送及原處分意旨略以：異議人即受處分人甲○○於民國98
    年12月7 日下午1 時35分許，駕駛車牌號碼103-TS號自用大
    貨車，行經臺北縣中和市○○路611 巷與防汛道路口處，因
    有「紅燈左轉」之違規行為，經臺北縣政府警察局中和第二
    分局員山派出所（下稱舉發機關）執勤員警依道路交通管理
    處罰條例第53條第1 項規定，當場填製北縣警交大字第C000
    00000 號舉發違反道路交通管理事件通知單予以舉發。異議
    人曾於98年12月18日提出申訴，經舉發機關於99年1 月12日
    以北縣警中二申字第0990000146號函表示異議人違規屬實，
    員警目睹依法攔停舉發並無不當，故維持原舉發。惟異議人
    到案仍表不服，移送機關遂依道路交通管理處罰條例第9 條
    前段及違反道路交通管理事件統一裁罰基準及處理細則第41
    條第4 項規定，於99年1 月21日作成基監字第裁42-C000000
    00號裁決書，以異議人有「駕車行經有燈光號誌管制之交岔
    路口闖紅燈」之違規事實，依道路交通管理處罰條例第53條
    第1 項、第63條第1 項第3 款規定，裁處異議人「罰鍰新臺
    幣（下同）3,600 元，並記違規點數3 點」，於法應無不合
    等語。
二、異議意旨略以：異議人確實有於上開時間駕駛前開自用大貨
    車行經上開路口遭警攔停，該處為ㄇ字型路口，異議人在左
    轉上橋前看到的是黃燈，轉至嘉慶橋上行駛時，橋上之號誌
    為綠燈，異議人從橋上再左轉過來，即遭員警攔停。異議人
    係依燈號行駛，並無不當，雖有於現場向員警反應，員警卻
    無任何回應，仍逕行開單舉發。請員警出示違規照片或路口
    監視器畫面等相關證據，證明異議人之違規情事，如僅以員
    警「目睹」作為異議人違規之實證，異議人無法信服，為此
    聲明異議云云。
三、按車輛面對圓形紅燈表示禁止通行，不得超越停止線或進入
    路口，道路交通標誌標線號誌設置規則第206 條第5 款第 1
    目定有明文。次按汽車駕駛人，行經有燈光號誌管制之交岔
    路口闖紅燈者，處新臺幣1,800元以上5,400元以下罰鍰，並
    記違規點數3 點，道路交通管理處罰條例第53條第1 項、第
    63條第1 項第3 款亦分別有明文規定。
四、經查：
  (一)異議人於98年12月7 日下午1 時35分許，駕駛車牌號碼103-
    TS號自用大貨車，行經臺北縣中和市○○路611 巷與防汛道
    路口處，為臺北縣政府警察局中和第二分局員山派出所執勤
    員警攔停，以異議人有道路交通管理處罰條例第53條第1 項
    「紅燈左轉（連城路611 巷往新店方向）」之違規行為，當
    場填製北縣警交大字第C00000000 號舉發違反道路交通管理
    事件通知單予以舉發，原處分機關遂於99年1 月21日以基監
    字第裁42-C00000000號裁決書，認異議人有「駕車行經有燈
    光號誌管制之交岔路口闖紅燈」之違規事實，裁處異議人罰
    鍰3,600 元，並記違規點數3 點等情，有舉發違反道路交通
    管理事件通知單影本及違反道路交通管理事件裁決書正本在
    卷可稽。
  (二)證人即舉發本件違規事實之執勤警員乙○○於本院調查時到
    庭提出現場圖、現場照片、現場錄音光碟，且具結證稱：伊
    當時站在防汛道往新店方向之道路上（即現場圖所示之雙圓
    圈位置）執行勤務，當時注意的是往土城方向防汛道上所設
    立之紅綠燈號誌。往土城方向之防汛道與往新店方向之防汛
    道，這兩邊車道上所設置之紅綠燈號誌是同時紅燈、同時綠
    燈。當時伊看到防汛道上之燈號為綠燈，車牌號碼103-TS號
    自用大貨車之駕駛人從嘉慶橋左轉至往新店方向之防汛道，
    他左轉過來時，防汛道上之燈號仍然為綠燈，防汛道上之燈
    號既然是綠燈，表示嘉慶橋上之燈號一定是紅燈，伊因此判
    斷前揭駕駛人有紅燈左轉之闖紅燈行為。舉發過程伊有錄音
    等語（見本院99年4 月12日訊問筆錄）。本院就證人乙○○
    提出之現場圖當庭提示予異議人辨認，異議人亦表示：圖上
    所畫之路口、伊車行向及當時被攔停之位置等內容均正確等
    語，足徵證人乙○○所繪製之現場圖確與現場狀況相符，堪
    予採憑。細觀卷附現場圖及現場照片可知，往土城方向之防
    汛道與往新店方向之防汛道，係相互平行之東西向道路，且
    均為單行道，此二條道路之間有南北向之嘉慶橋垂直相接（
    嘉慶橋往北延伸即為連成路611 巷），防汛道上及嘉慶橋上
    則各自設有含紅、黃、綠三種燈色之三鏡面號誌。前述二條
    平行之防汛道既均與嘉慶橋垂直，可見證人乙○○所述「往
    土城方向之防汛道與往新店方向之防汛道，這兩邊車道上所
    設置之紅綠燈號誌是同時紅燈、同時綠燈，防汛道上之燈號
    既然是綠燈，表示嘉慶橋上之燈號一定是紅燈」等情，核與
    一般交岔路口號誌設置之常態相符，足堪採信。又依前揭現
    場圖及現場照片所示，證人乙○○當時攔停站立之位置，確
    實可看到往土城方向防汛道上所設立之紅綠燈號誌（參現場
    圖右下方之照片）；異議人當時之行向，係沿往土城方向防
    汛道行駛，左轉至嘉慶橋，再由嘉慶橋左轉，沿往新店方向
    防汛道行駛，且在往新店方向防汛道上遭攔停。證人乙○○
    既與異議人素不相識，衡情應無甘冒偽證罪風險而刻意設詞
    誣陷異議人之理，是以，證人乙○○既明確證稱其目睹「異
    議人係在防汛道上顯示綠燈之際自嘉慶橋左轉至往新店方向
    之防汛道，且左轉過來時，防汛道上之燈號仍然為綠燈」，
    可見斯時嘉慶橋上之號誌應係顯示紅燈無誤，縱令證人乙○
    ○於舉發之際並未親眼目睹嘉慶橋上之燈色，而係以其目睹
    防汛道上顯示綠燈之上情及「防汛道上如顯示綠燈，同一時
    間，嘉慶橋上應顯示紅燈」之客觀狀態，判斷異議人有闖紅
    燈之違規情事，其判斷仍屬客觀合理，應堪採信。
  (三)況且，本院就證人乙○○所提供之舉發過程錄音光碟當庭勘
    驗結果，前揭光碟內錄有證人乙○○開單舉發時與異議人對
    話之內容，異議人當場對證人乙○○承認「這是我的疏忽」
    ，且表示自己錢不夠，怕繳不出來等語，有本院勘驗筆錄在
    卷可佐；異議人亦當庭自承：伊當時和警察對話之過程中，
    有跟警察說「這是我的疏忽」，且有跟警察說是否可開金額
    少一點的罰單，當時亦未向警察表示自己認為轉過來時是綠
    燈、沒有闖紅燈等語；足見異議人於遭攔停舉發之過程中，
    在證人乙○○告知其因「闖紅燈」而對其開單之際，係當場
    承認自己之錯誤，並無任何爭執，益徵異議人確有闖紅燈之
    違規情事無誤，亦足認其於異議狀所載：伊係依燈號行駛，
    並無不當，且於現場有向員警反應，員警卻無任何回應，仍
    逕行開單舉發云云，顯與事實不符。異議人雖於本院調查程
    序之末，再辯稱：伊當時心裡有認為伊並無闖紅燈，伊只是
    沒有將心裡想的內容告訴警察而已云云，然衡諸常情，一般
    人若認為自己並無任何違規事實，卻遭員警無故開單舉發，
    豈有在第一時間不據理力爭、不作任何抗辯，反而係向員警
    承認自己有疏失，甚至向員警討價還價，請求員警開立金額
    較低之罰單之理！故異議人上開所辯，顯與常情有悖，而屬
    卸責之詞，洵非可採。是以，異議人行駛於嘉慶橋上面對圓
    形紅燈，本不得超越停止線或進入路口，則其從嘉慶橋左轉
    駛至防汛道上之情形，顯然已有進入路口之闖紅燈情事。
  (四)按交通警員製單舉發違反道路交通處罰條例所列之違規事實
    ，本質上係公務員依法執行職務之行為，如有枉法構陷或為
    不實記載之行為，則須負擔嚴厲之刑事責任，國家並以此擔
    保公務員能忠實執行職務；反之，若謂公務員一切行政行為
    均需預留證據以證其實，則國家行政勢必窒礙難行，效率不
    彰，當非適論。況於未裝設自動感應攝影器材之路段，就闖
    紅燈等一瞬間突發之交通違規行為，因無法期待執勤員警於
    發現後能及時攝影取證，事實上僅能仰賴舉發員警目視為之
    ，別無其他舉證可能，如無其他證據顯示舉發員警有誤認或
    故意構陷之情事時，尚難以舉發員警無法提出其他證據佐證
    ，即認其所述不可採信，否則未裝設自動感應攝影儀器之路
    段，即陷入駕駛人得任意闖紅燈違規之狀態，自非妥適，此
    觀道路交通管理處罰條例第7 條之2 第1 項第1 款規定就闖
    紅燈之違規行為得逕行舉發，顯然可知。故警察取締交通違
    規事件，其以科學儀器照相採證者，固足以據為交通違規事
    實之證明，惟就囿於當場舉發而未以科學儀器照相採證，甚
    或礙於手動照相而未能即時拍攝違規情節者，立法者亦未明
    文限制或排除「舉發警員目睹、耳聞」之證據能力，或其證
    述內容對於違規事實之證明力，此觀立法者再再以明文立法
    方式容認執行交通稽查之員警「當場舉發」，暨「當場舉發
    」俱乏相類於「逕行舉發」之採證限制（例如，必須以「科
    學儀器照相採證」等）自明（道路交通管理處罰條例第7 條
    、第7 條之2 規定參照）。據此，員警就交通違規事實之親
    身經歷見聞，當亦足作為此類交通事件違規事實之證據，要
    非所有交通違規事件倘未經科學儀器照相採證，即一概不能
    恃以認定。查證人乙○○所證上開情節，既無矛盾、齟齬或
    違背經驗、論理法則之處，其所證內容自得供作本院憑以判
    斷違規事實存否之依據，參酌證人乙○○提供之舉發過程錄
    音光碟，異議人係當場向證人乙○○承認自己之錯誤，並無
    任何爭執等情，足認證人乙○○前開證述內容，確屬真實可
    採。異議人以員警並未出示違規照片或路口監視器畫面等證
    據，執為其異議事由，顯非的論。
五、綜上所述，本件事證明確，異議人駕駛前開自用大貨車行經
    有燈光號誌管制之交岔路口闖紅燈之違規事實，堪以認定。
    從而，原處分機關依道路交通管理處罰條例第53條第1 項、
    第63條第1 項第3 款及違反道路交通管理事件統一裁罰基準
    表之規定，裁處異議人罰鍰3,600 元，並記違規點數3 點，
    於法核無違誤。是本件異議為無理由，應予駁回。
據上論斷，應依道路交通案件處理辦法第19條，裁定如主文。
中    華    民    國    99    年    4     月    27    日
                  交通法庭法  官  張婷妮
以上正本證明與原本無異。
對於本件裁定如有不服，應於收受送達後5日內，向本院提出抗
告書狀，敘述抗告之理由，抗告於臺灣高等法院。
中    華    民    國    99    年    4     月    27    日
                          書記官  洪佳如

司法院資訊處製作；財團法人民間司法改革基金會備份。
